【裁判字號】    99,抗,204
【裁判日期】    990323
【裁判案由】    損害賠償
【裁判全文】
臺灣高等法院民事裁定                   99年度抗字第204號
抗  告  人  仲泰祥國際開發有限公司
法定代理人  甲○○
訴訟代理人  林明正律師
上列當事人與相對人華城電機股份有限公司間因損害賠償事件，
抗告人不服中華民國99年1月6日臺灣板橋地方法院98年度訴字第
2470號所為裁定提起抗告，本院裁定如下：
    主  文
原裁定廢棄。
    理  由
一、本件抗告人起訴主張：相對人於民國(下同)96年8月1日與其
    簽訂「雇主委任招募契約」（下稱系爭招募契約），委由抗
    告人代為招募外籍勞工35名，相對人除分別於96年12月、98
    年3月引進外籍勞工各1名外，尚有33名員額未辦理，詎相對
    人竟於98年8月28日以存證信函片面終止系爭招募契約，應
    負損害賠償責任，又兩造契約第9條約定合意以原法院為第
    一審管轄法院，為此向原法院提起本件訴訟。
二、原法院以：兩造均為本國人，而系爭招募契約係採用中、英
    文對照方式為之，若非系爭招募契約係屬申辦過程中所需提
    出予泰國駐台辦事處之文件，實無使用上揭方式為之必要，
    且兩造間另簽有「外籍勞工引進及後續服務合約書」，相對
    人抗辯系爭招募契約僅係申辦過程中所需提出之眾多文件之
    一，相對人承辦人員僅係依一般程序用印，就其內容並無與
    抗告人達成合意，兩造權利義務仍應以「外籍勞工引進及後
    續服務合約書」為據，應堪信取。而「外籍勞工引進及後續
    服務合約書」並無合意管轄之約定，因而依相對人之聲請，
    裁定將本件移送相對人事務所所在地之臺灣桃園地方法院。
三、查抗告人所提系爭招募契約之當事人欄、頁首及各頁均蓋有
    兩造公司章及負責人章，相對人對於系爭招募契約上印文之
    真正亦不爭執（見原法院卷第23頁背面），抗告人主張兩造
    間有系爭招募契約存在，尚非無據。又兩造間雖另簽有「外
    籍勞工引進及後續服務合約書」，由相對人委請抗告人辦理
    勞委會公告製造業，海外補充泰籍勞工引進事宜，惟該「外
    籍勞工引進及後續服務合約書」僅約定相對人自合約生效日
    起三年內委託抗告人辦理外勞引進手續，抗告人應根據相對
    人所提供勞工條件、人數，交予泰國合法仲介公司先行招募
    、測驗、篩選，並安排相對人代表人至所在國面試複選；抗
    告人依約辦理申請引進期間，相對人需配合提供相關文件資
    料予抗告人；抗告人保證依市場合理行情收取仲介費用或服
    務費用，抗告人須於外勞入境前告知相對人市場合理仲介費
    用，有兩份「外籍勞工引進及後續服務合約書」在卷可稽（
    見本院卷第26至28頁、第30至32頁），核僅就關於引進外勞
    之事宜為原則性之約定。而系爭招募契約前言記載「茲因甲
    方（即相對人）需用外國籍之勞工35名，從事中華民國境內
    之工作。乙方（即抗告人）能為甲方招募外勞，甲方遂委請
    乙方招募所需合格之外勞，經雙方同意訂立本契約共同遵守
    」，並約定抗告人應根據相對人出具核准文件之工別及工資
    ，為相對人提供外勞之招募、甄選，應聘手續之申辦及遣運
    等服務，並應於接獲相對人提出行政院勞委會文件並經國外
    駐台辦事處認證後45個工作天內提供相對人所需人員，若因
    抗告人之事由延誤外勞入境日期，每延誤一天賠償相對人每
    一外勞每日損失新台幣（下同）200元；相對人應支付抗告
    人介紹費，每名外勞15,000元及服務費每名外勞每年2,000
    元，並就其餘抗告人應提供之服務、相對人之責任、受雇勞
    工之工作條件、違約之賠償等為具體之約定（見本院卷第22
    至25頁），應認系爭招募契約係兩造於為期三年之「外籍勞
    工引進及後續服務合約書」契約關係下，就各次特定人數之
    外籍勞工引進事宜，所為具體之契約約定，應有拘束兩造之
    效力。縱認相對人抗辯系爭招募契約係為申辦理外勞過程中
    所提出予泰國駐台辦事處之需眾多文件之一屬實，亦不影響
    其為兩造間之契約之性質，否則若認系爭招募契約非兩造關
    於引進35名外籍勞工事宜之契約文件，則抗告人如何據以辦
    理相關程序？於「外籍勞工引進及後續服務合約書」未為約
    定下，相對人又依何標準給付仲介及服務費？況兩造為辦理
    外籍勞工引進事宜所共同簽署提出於泰國駐台辦事處之文件
    ，自為兩造合意之內容，相對人抗辯系爭招募契約僅係申辦
    外勞過程中所需眾多文件之一，就其內容並無與抗告人達成
    合意，應非可取。
四、按當事人得以合意定第一審管轄法院，但以關於由一定法律
    關係而生之訴訟為限，此合意應以文書證之，民事訴訟法第
    24條定有明文。查系爭招募契約第9條約定「本契約之雙方
    ，若因契約衍生爭議而有涉訟時，雙方合議以板橋地方法院
    為第一審管轄法院。」（見本院卷第25頁），茲抗告人就系
    爭招募契約所生之爭議對相對人提起訴訟，則原法院就本件
    訴訟自有管轄權。原法院以其無管轄權，將本件裁定移送於
    臺灣桃園地方法院，自有未洽。抗告人抗告意旨指摘原裁定
    不當，求予廢棄，非無理由。
四、綜上所述，本件抗告為有理由，爰裁定如主文。
中    華    民    國    99    年    3     月    23    日
                  民事第三庭
                        審判長法  官 林敬修
                              法  官 黃騰耀
                              法  官 張靜女
正本係照原本作成。
本裁定除以適用法規顯有錯誤為理由外，不得再抗告。如提起再
抗告，應於收受後10日內委任律師為代理人向本院提出再抗告狀
。並繳納再抗告費新台幣１千元。
中    華    民    國    99    年    3     月    24    日
                              書記官 蕭麗珍

司法院資訊處製作；財團法人民間司法改革基金會備份。
